【裁判字號】    92,訴,557
【裁判日期】    920919
【裁判案由】    搶奪等
【裁判全文】
臺灣士林地方法院刑事判決                          九十二年度訴字第五五七號
    公  訴  人  臺灣士林地方法院檢察署檢察官
    被      告  甲○○
右列被告因搶奪等案件，經檢察官提起公訴（九十二年度偵字第七七０四號），本院
經訊問被告後，被告為認罪之答辯，認為宜以簡式審判程序審理並判決如左：
    主  文
甲○○連續意圖為自己不法之所有，而搶奪他人之動產，累犯，處有期徒刑壹年陸月
；又連續竊盜，累犯，處有期徒刑陸月，扣案如附表二編號一所示之物沒收。應執行
有期徒刑壹年拾月，扣案如附表二編號一所示之物沒收。
    事  實
一、甲○○前於民國八十六年間因違反肅清煙毒條例案件，經本院以八十六年度訴字
    第一一０八號判處有期徒刑三年六月確定。又於八十七年間因詐欺案件，經臺灣
    板橋地方法院以八十七年度易字第二一一二號判處有期徒刑一年確定，二案合併
    接續執行，甫於九十一年五月三日假釋縮刑期滿執行完畢，竟仍不知悔改，因施
    用毒品海洛因成癮，缺錢花用，遂分別基於意圖為自己不法所有之搶奪及竊盜概
    括犯意，於如附表一編號一、四所示時、地，連續乘各該編號所示之被害人戊○○、丁○○不及防備之際，騎乘機車由後方徒手搶奪戊○○、丁○○之如各該編
    號所示置於渠等騎乘腳踏車前方菜籃內之財物，得手後，隨即騎乘機車逃逸。並
    連續於如附表一編號二、三所示時、地，以各該編號所示手法竊取各該編號所示
    被害人丙○○、乙○○○之如各該編號所示財物得手後逃逸。嗣於九十二年八月
    十三日上午十時十分許，如附表一編號四所示搶案發生後，現場目擊者林俊榕報
    警，指明歹徒特徵與去向，警方勤務中心通報線上警網圍捕，巡邏員警於臺北市
    北投區○○○路○段與大度路口見甲○○與李俊榕所述特徵相符，上前盤查，甲○○見狀隨即逃跑，惟當場遭員警制服，並於其身上及經甲○○同意於其位在臺
    北市北投區○○○路○段五八三巷三十一號住處搜得如附表二各該編號所示之物
    ，並深入追查，始查悉上情。
二、案經臺北市政府警察局北投分局報請臺灣士林地方法院檢察署檢察官偵查起訴。
    理  由
一、右開犯罪事實，業據被告甲○○於警訊、偵查及本院審理中坦承不諱 (偵查卷第
    九至二一頁、第八六至第八八頁偵訊筆錄、第六六至六七頁、第九九至一０一頁
    訊問筆錄、本院審判筆錄第二至三頁參照），核與被害人丁○○、被害人丙○○
    之夫陳兩傳於警訊、偵查中 (偵查卷第二二至三０頁、第三四至三七頁偵訊筆錄
    、第九八至一０一頁訊問筆錄參照）；被害人乙○○○、戊○○於警訊中 (偵查
    卷第三一至三三頁、第八九至九一頁偵訊筆錄參照）；證人即如附表一編號四所
    示搶案現場目擊者林俊榕於警訊、偵查中 (偵查卷第三八頁偵訊筆錄、第九九至
    一０一頁訊問筆錄參照）指訴及證述之被害人等遭搶奪、竊盜之情節相符。並有
    被害人丁○○、乙○○○、陳兩傳領回扣案贓物而簽立之贓物認領保管單 (偵查
    卷第四七至五０頁參照）、失竊機車車籍作業系統列印資料 (偵查卷第五一至五
    三頁）在卷可稽，並有扣案機車鑰匙一把可資佐證，足認被告之自白與事實相符
    ，而可認定。是本案事證明確，被告犯行堪以認定。
二、按刑法第五十五條後段規定「犯一罪而其方法或結果之行為犯他罪名者，從一重
    處斷」，學說上稱為牽連犯，必其方法與目的行為間，或目的行為與結果行為間
    ，具有不可分離或直接而密切之關係，始足當之。若所犯數罪間，僅有偶然之方
    法或結果之機會關係者，尚不得謂為牽連犯，最高法院七十三年台上字第五四四
    六號判例意旨可資參照。本件被告甲○○雖係騎乘如附表一編號二所示時、地竊
    得機車，於如附表一編號四所示時、地搶奪被害人丁○○財物，然其竊取機車之
    際其目的乃係欲以該機車作為其日常代步之交通工具使用，並非欲以之為搶奪作
    案之工具，業據其迭於偵查中、本院審理時供明在卷 (偵查卷第一００頁訊問筆
    錄、本院審判筆錄第三頁參照），顯見被告初並無以竊盜機車作為搶奪犯案之方
    法行為之意思，甚為明確，且搶奪他人財物，客觀上亦非必以竊盜機車為方法不
    可，是本件，被告所為竊盜、搶奪犯行兩者間，並無任何不可分離或直接而密切
    之關係，衡諸前揭說明，自不能構成牽連犯。是核被告甲○○之所為，係犯刑法
    第三百二十五條第一項搶奪罪及同法第三百二十條第一項之竊盜罪。被告先後各
    二次竊盜及搶奪犯行，各時間緊接，各所犯均為構成要件相同之搶奪、竊盜罪，
    各顯係基於概括之犯意所為，應分別依刑法第五十六條連續犯之例論以連續竊盜
    、連續搶奪一罪，並各加重其刑。其所犯連續竊盜、連續搶奪罪，犯意各別，行
    為互殊，應予分論併罰。又被告有如事實欄所述之違反肅清煙毒條例、詐欺等案
    件，經判處有期徒刑確定，並執行完畢，有臺灣高等法院被告全國前案紀錄表在
    卷可稽，其於有期徒刑執行完畢後五年內再犯本件有期徒刑以上之竊盜、搶奪罪
    ，為累犯，應各依刑法第四十七條規定遞予加重其刑。爰審酌被告身強力壯，竟
    不思正途，僅因施用毒品缺錢花用，即為本件犯罪，且飛車行搶，對社會治安危
    害甚鉅，並有多次前科紀錄，素行不良，惟其犯後均坦承犯行，態度尚佳，及其
    犯罪之手段，犯罪時所受之刺激、其品性、生活狀況、智識程度等一切情狀，就
    所犯搶奪、竊盜二罪分別量處如主文所示之刑，並定其應執行之刑，以玆警懲。
    扣案如附表二編號一所示之物，為被告所有，供其竊取機車犯罪所用之物，業據
    被告供明在卷，自應依刑法第三十八條第一項第二款宣告沒收。至扣案如附表二
    編號二所示之物，雖係被告所有，但均係被告施用毒品或個人私人平日所用之物
    ，尚與本件犯罪無涉；而如附表二編號三所示之物，均係本件各該被害人遭竊盜
    或搶奪之贓物，且均據被害人立據領回，自不必宣告沒收，併此敘明。
三、據上論斷，應依刑事訴訟法第二百九十九條第一項前段、第二百七十三條之一第
    一項，刑法第五十六條、第三百二十五條第一項、第三百二十條第一項、第四十
    七條、第五十一條第五款、第三十八條第一項第二款，判決如主文。
本案經檢察官王碧霞到庭執行職務。
中       華       民       國    九十二    年     九     月     十九    日
                                       臺灣士林地方法院刑事第七庭
                                           法  官  王  沛  雷
右正本證明與原本無異。
如不服本件判決，得自判決送達之日起十日內，向本院提起上訴。
                                           書記官  詹  志  鵬
中       華       民       國    九十二    年     九     月    二十三   日
附錄本判決論罪科刑依據之法條：
中華民國刑法第三百二十條第一項：
 (普通竊盜罪、竊佔罪)
  意圖為自己或第三人不法之所有，而竊取他人之動產者，為竊盜罪，處五年以下有
  期徒刑、拘役或五百元以下罰金。
  意圖為自己或第三人不法之利益，而竊佔他人之不動產者，依前項之規定處斷。
  前二項之未遂犯罰之。
中華民國刑法第三百二十五條第一項：
 (普通搶奪罪)
  意圖為自己或第三人不法之所有，而搶奪他人之動產者，處六月以上五年以下有期
  徒刑。
  因而致人於死者，處無期徒刑或七年以上有期徒刑，致重傷者，處三年以上十年以
  下有期徒刑。
  第一項之未遂犯罰之。
附表一：
┌──┬──────────┬──────────┬─────┬───┬─
│編號│犯罪時間            │地點                │犯罪態樣  │被害人│被
│    │                    │                    │          │      │均
├──┼──────────┼──────────┼─────┼───┼─
│一  │九十二年七月三日七時│臺北市○○區○○街七│騎乘不詳車│戊○○│皮
│    │四十分許            │十六號華碩電腦公司前│號機車乘被│      │一
│    │                    │                    │害人不備搶│      │串
│    │                    │                    │奪        │      │
├──┼──────────┼──────────┼─────┼───┼─
│二  │九十二年七月十一日至│臺北市北投區關渡捷運│以所有機車│丙○○│車
│    │同年八月五日間某不詳│站後之停車場內      │鑰匙一把轉│      │車
│    │時日                │                    │開機車電門│      │
│    │                    │                    │發動機車並│      │
│    │                    │                    │駛離方式竊│      │
│    │                    │                    │取        │      │
├──┼──────────┼──────────┼─────┼───┼─
│三  │九十二年八月十三日四│臺北縣板橋市農村公園│徒手竊取被│李溫玉│背
│    │時十分許            │朝和宮外樹下        │害人吊掛於│香    │張
│    │                    │                    │樹枝上之背│      │張
│    │                    │                    │包        │      │)
├──┼──────────┼──────────┼─────┼───┼─
│四  │九十二年八月十三日九│臺北市北投區關渡捷運│騎乘竊得之│丁○○│手
│    │時四十分許          │站前                │如右編號二│      │章
│    │        │                    │所示車號機│      │二
│    │                    │                    │車乘人不備│      │一
│    │                    │                    │搶奪      │      │箱
└──┴──────────┴──────────┴─────┴───┴─
附表二：
┌──────────┬──────────┐
│編號                │扣案物品名稱及數量  │
├──────────┼──────────┤
│一                  │機車鑰匙壹把        │
├──────────┼──────────┤
│二                  │機車大鎖鑰匙壹把、家│
│                    │用大門鑰匙貳把、注射│
│                    │針筒壹支            │
├──────────┼──────────┤
│三                  │現金新台幣柒仟貳佰元│
│                    │、悠遊卡壹張、公車優│
│                    │待票壹張、電話卡貳張│
│                    │、丁○○所有手提壹個│
└──────────┴──────────┘


司法院資訊處製作；財團法人民間司法改革基金會備份。
